【裁判字號】    99,訴緝,233
【裁判日期】    991223
【裁判案由】    違反商業會計法等
【裁判全文】
臺灣臺中地方法院刑事判決             99年度訴緝字第233號
公  訴  人  臺灣臺中地方法院檢察署檢察官
被      告  林朝
上列被告因違反商業會計法等案件，檢察官提起公訴（97年度偵
字第17975號、第17976號）後，聲請改依協商程序而為判決，本
院裁定進行認罪協商程序，判決如下：
    主    文
林朝共同連續犯商業會計法第七十一條第一款之填製不實罪，
處有期徒刑肆月，如易科罰金，以銀元佰元即新臺幣玖佰元折
算壹日；減為有期徒刑貳月，如易科罰金，以銀元佰元即新臺
幣玖佰元折算壹日。
    犯罪事實及理由
一、犯罪事實及證據，除加列「被告林朝於本院審理時之自白
    」為證據外，餘均引用起訴書之記載（如附件）。
二、本件經檢察官與被告於審判外達成協商之合意且被告已認罪
    ，其合意內容為：被告願受科刑範圍為有期徒刑4月，如易
    科罰金，以銀元300元即新臺幣900折算壹日；減為有期徒刑
    2月，如易科罰金，以銀元300元即新臺幣900元折算壹日之
    宣告。經查，上開協商合意並無刑事訴訟法第455條之4第1
    項所列情形之一，檢察官聲請改依協商程序而為判決，本院
    爰不經言詞辯論，於協商合意範圍內為協商判決，合予敘明
    。
三、依刑事訴訟法第455條之4第2項、第455條之8、第454條，修
    正前商業會計法第71條第1款，稅捐稽徵法第43條第1項，刑
    法第2條第1項前段、第11條前段、第28條，修正前刑法第56
    條、第41條第1項前段，廢止前罰金罰鍰提高標準條例第2條
    ，現行法規所定貨幣單位折算新臺幣條例第2條，中華民國
    九十六年罪犯減刑條例第2條第1項第3款、第7條、第9條，
    ，判決如主文。
四、本判決除有刑事訴訟法第455條之4第1項第1款、第2款、第4
    款、第6款、第7款所定情形之一，或違反同條第2項規定者
    外，不得上訴。
五、如不服本判決，應於收受送達後10日內向本院提出上訴書狀
    （應敘述具體理由並附繕本）。上訴書狀如未敘述理由，應
    於上訴期間屆滿後20日內補提理由書於本院。
中    華    民    國    99    年    12    月    23    日
                  刑事第十三庭  審判長法  官  吳幸芬
                                      法  官  劉麗瑛
                                      法  官  戴嘉慧
以上正本證明與原本無異。
                                      書記官  劉晴芬
中    華    民    國    99    年    12    月    23    日
【附錄論罪科刑法條】
《商業會計法第71條》（95年5月24日修正前）
商業負責人、主辦及經辦會計人員或依法受託代他人處理會計事
務之人員有左列情事之一者，處5年以下有期徒刑、拘役或科或
併科新臺幣15萬元以下罰金：
一、以明知為不實之事項，而填製會計憑證或記入帳冊者。
二、故意使應保存之會計憑證、帳簿報表滅失毀損者。
三、意圖不法之利益而偽造、變造會計憑證、帳簿報表內容或撕
    毀其頁數者。
四、故意遺漏會計事項不為記錄，致使財務報表發生不實之結果
    者。
五、其他利用不正當方法，致使會計事項或財務報表發生不實之
    結果者。
《稅捐稽徵法第43條》
教唆或幫助犯第41條或第42條之罪者，處3年以下有期徒刑、拘
役或科新台幣6萬元以下罰金。
稅務人員、執行業務之律師、會計師或其他合法代理人犯前項之
罪者，加重其刑至二分之一。
稅務稽徵人員違反第33條規定者，除觸犯刑法者移送法辦外，處
1萬元以上5萬元以下罰鍰。
【附件】
臺灣臺中地方法院檢察署檢察官起訴書
                                    97年度偵字第17975號
                                    97年度偵字第17976號
    被      告  林朝卿  男  53歲（民國○○年○月○○日生）
                        籍設臺中市○區○○里○○路63巷7
                        號2樓
                        國民身分證統一編號：Ｚ000000000號
                許俊興  男  49歲（民國○○年○月○○日生）
                        籍設臺中市○○區○○里○○路○段
                        695號
                        國民身分證統一編號：Ｚ000000000號
上列被告因違反商業會計法等案件，業經偵查終結，認應該提起
公訴，茲將犯罪事實及證據並所犯法條分敘如下：
     犯罪事實
一、林朝卿自民國94年4月15日起至96年7月8日止，擔任設於臺
    中市○區○村路○段743號3樓「松剛建設事業股份有限公司
    」（下稱松剛建設公司）之董事長，為商業會計法第4條所
    定之商業負責人，其明知自己擔任松剛建設公司負責人期間
    ，該公司並未實際營業，竟與品誼實業有限公司（下稱品誼
    實業公司）負責人林熊威（現由法務部調查局臺中縣調查站
    調查中）、自稱「吳炎郎」之人（並無證據認定此人為少年
    ），共同基於填製不實會計憑證之概括犯意聯絡，以及與「
    吳炎郎」、許俊興共同基於幫助上瑞營造有限公司逃漏稅捐
    之犯意聯絡，由松剛建設公司、品誼實業公司分別提供該公
    司之統一發票及統一發票專用章給「吳炎郎」，由「吳炎郎
    」於94年12月初，在不詳地點，連續將松剛建設公司有向品
    誼實業公司購買勞務，並銷售勞務予上瑞營造有限公司（下
    稱上瑞營造公司）等不實事項，填製在如附表所示之統一發
    票即會計憑證。「吳炎郎」將附表編號1、2所示之統一發票
    ，交給松剛建設公司，用以扣抵銷項稅額（因松剛建設公司
    實際上並未進貨、銷貨，此部分無逃漏稅捐問題）；另輾轉
    將附表編號3、4所示之統一發票，交給許俊興，許俊興再以
    品誼實業公司代理人名義，交給有進貨事實，但未向實際交
    易對象取得進項憑證之上瑞營造公司，使上瑞營造公司於95
    年1月16日申報營業稅時，將該2張統一發票作為進項稅額，
    用以扣抵銷項稅額，逃漏營業稅5萬9,525元。
二、案經財政部臺灣省中區國稅局告發及本署檢察官自動檢舉偵
    辦。
    證據並所犯法條
一、被告林朝卿經傳喚、拘提並未到案。被告許俊興於偵查中固
    然承認代品誼實業公司將附表編號3、4所示之統一發票交給
    上瑞營造公司，用以請款等情，但矢口否認涉有幫助逃漏稅
    捐犯行，辯稱：品誼實業公司跟上瑞營造公司簽約，承攬上
    瑞營造公司在仁美國民小學之園藝工程，其受僱於品誼實業
    公司，將上開支票交給上瑞營造公司請款，並未注意到發票
    上之營業人為松剛建設公司，上瑞營造公司收受發票時，如
    果發現有問題應該要反應云云。經查：
 (一) 被告林朝卿於財政部臺灣省中區國稅局依稅捐稽徵法第30
      條進行調查時，坦承其擔任松剛建設公司負責人期間，公
      司並未實際營業，後因「吳炎郎」到公司表示欲承包中部
      科學園區工程，需使用松剛建設公司之統一發票請款，故
      由「吳炎郎」虛偽開立如附表編號1、2所示之統一發票供
      松剛建設公司扣抵營業稅之銷項稅額，再以松剛建設公司
      名義虛偽開立如附表編號3、4所示之統一發票等情，此有
      財政部臺灣省中區國稅局談話紀錄附卷可參（見該局移送
      卷頁84-85）。又上瑞營造公司實際負責人陳朝隆，對於
      如何取得附表編號3、4所示之統一發票，亦於檢察事務官
      詢問時陳述明確。此外，有松剛建設公司營業稅稅籍查詢
      資料、經濟部中部辦公室以96年3月22日經中三字第
      09630843320號函檢送松剛建設公司設立相關書件及歷次
      變更登記事項卡影本、財政部臺灣省中區國稅局民權稽徵
      所以96年3月28日中區國稅民權三字第0960019720號函檢
      送松剛建設公司稅籍資料暨94至95年營業稅申報書、專案
      申請調檔統一發票查核清單、上瑞營造公司營業稅籍查詢
      資料、上瑞營造公司出具之承諾書、財政部臺灣省中區國
      稅局95年度財營業字第1Ｚ000000000號處分書、附表所示
      之統一發票影本、松剛建設公司統一發票請購清單、許俊
      興於94年9月30日所出具之簽收單影本、財政部臺灣省中
      區國稅局97年11月18日中區國稅四字第0970058587號函及
      所附資料可供參考。
 (二) 被告許俊興雖以前詞辯解，但財政部臺灣省中區國稅局查
      核品誼實業公司94年3月至12月之營業稅申報資料，發現
      該公司之進項來源大部分來自虛設行號營業人，銷項去路
      亦有虛設行號或稅籍異常營業人，此有該公司營業稅稅籍
      查詢資料及查核資料附卷可憑（見該局移送卷頁70-78）
      。可見品誼實業公司為虛設行號，被告許俊興豈有可能受
      僱於該公司。其次，營業人雖有進貨事實，惟未依規定取
      得實際交易對象開立之進項憑證，而取得非交易對象虛設
      行號開立之進項憑證申報扣抵銷項稅額時，該項已申報扣
      抵之營業稅額顯未依法繳納。附表編號3、4之統一發票上
      ，明確記載營業人為松剛建設事業有限公司，該公司並非
      上瑞營造有限公司買受勞務之實際交易對象，被告許俊興
      推諉自己不知情，不足採信。
二、所犯法條：
 (一) 被告林朝卿所為，係犯修正前商業會計法第71條第1款之
      登載不實會計憑證與稅捐稽徵法第43條第1項之幫助他人
      逃漏稅捐罪嫌。被告許俊興所為，係犯稅捐稽徵法第43
      條第1項之幫助他人逃漏稅捐罪嫌。品誼實業公司負責人
      林熊威、被告林朝卿、「吳炎郎」，共同實施虛開附表編
      號1、2之統一發票；松剛建設公司負責人即被告林朝卿、
      「吳炎郎」，共同實施虛開附表編號3、4之統一發票，依
      修正前刑法第31條第1項規定，均應各別論以修正前商業
      會計法第71條第1款之正犯。又被告林朝卿、「吳炎郎」
      、許俊興，就幫助上瑞營造有限公司逃漏營業稅之犯行，
      彼此間有犯意聯絡及行為分擔，為共同正犯。被告林朝卿
      多次填製不實會計憑證之犯行，時間緊接，手法相同，觸
      犯構成要件相同之罪名，顯係基於概括犯意反覆為之，請
      依修正前刑法第56條連續犯之規定，論以一罪，並加重其
      刑。又被告林朝卿所犯連續明知不實事項而填製會計憑證
      及幫助他人逃漏稅捐罪，2罪具有方法、目的之牽連關係
      ，請依修正前刑法第55條後段之規定，從較重之連續明知
      不實事項填製會計憑證罪論處。
 (二) 本件被告林朝卿、許俊興之犯罪時間，均在96年4月24日
      以前，並無中華民國九十六年罪犯減刑條例第3條、第5條
      所定不予減刑之情形，請依同條例第2條第1項，予以減刑
      。
三、依刑事訴訟法第251條第1項提起公訴。
    此  致
臺灣臺中地方法院
中    華    民    國    98    年    1    月    23    日
                               檢察官  陳 立 偉
本件正本證明與原本無異
中    華    民    國    98    年    2    月    6    日
                               書記官  吳 清 贊
附表
 ┌─┬─────┬──────┬────────┬────────┬───────┐
 │編│統一發票號│發票日期    │營業人          │買受人          │銷售勞務名稱及│
 │號│碼        │            │                │                │金額          │
 ├─┼─────┼──────┼────────┼────────┼───────┤
 │1 │JU00000000│94年12月1日 │品誼實業有限公司│松剛建設事業有限│泥作工程60萬元│
 │  │          │            │                │公司            │              │
 ├─┼─────┼──────┼────────┼────────┼───────┤
 │2 │JU00000000│94年12月3日 │品誼實業有限公司│松剛建設事業有限│泥作工程60萬元│
 │  │          │            │                │公司            │              │
 ├─┼─────┼──────┼────────┼────────┼───────┤
 │3 │JU00000000│94年12月7 日│松剛建設事業有限│上瑞營造有限公司│粉刷57萬1,428 │
 │  │          │            │公司            │                │元            │
 ├─┼─────┼──────┼────────┼────────┼───────┤
 │4 │JU00000000│94年12月12日│松剛建設事業有限│上瑞營造有限公司│粉刷61萬9,047 │
 │  │          │            │公司            │                │元            │
 └─┴─────┴──────┴────────┴────────┴───────┘

司法院資訊處製作；財團法人民間司法改革基金會備份。
